【裁判字號】    98,司財管,36
【裁判日期】    981203
【裁判案由】    選任遺產管理人
【裁判全文】
臺灣士林地方法院民事裁定
                                    98年度司財管字第36號
聲  請  人  財政部臺北市國稅局
                      統一編號.
法定代理人  乙○○
代  理  人  甲○○
上列聲請人聲請對被繼承人丙○○選任遺產管理人事件，本院裁
定如下：
    主  文
選任財政部國有財產局臺灣北區辦事處為被繼承人丙○○（男，
民國○○年○○月○○日生，身分證統一編號：Ｚ000000000號，生前住
臺北縣淡水鎮蕃薯里雲廣坑10號，民國97年12月26日死亡）之遺
產管理人。
准對被繼承人丙○○之大陸地區以外之繼承人為承認繼承之公示
催告。
被繼承人丙○○之大陸地區以外之繼承人，應自前項公示催告最
後登載新聞紙之日起壹年貳月內承認繼承。上述期限屆滿，無繼
承人承認繼承時，被繼承人丙○○之遺產，於清償債權並交付遺
贈物後，如有賸餘即歸屬國庫。
程序費用由被繼承人丙○○之遺產負擔。
    理  由
一、按繼承開始時，繼承人之有無不明，而無親屬會議或親屬會
    議未於1 個月內選定遺產管理人者，利害關係人得聲請法院
    選任遺產管理人，並由法院依公示催告程序，定6 個月以上
    之期限，公告繼承人，命其於期限內承認繼承，民法第1177
    條、第1178條第1 項、第2 項定有明文。
二、本件聲請意旨略以：被繼承人丙○○生前居住於臺北縣淡水
    鎮蕃薯里雲廣坑10號，已於民國97年12月26日死亡。因被繼
    承人尚欠繳97年營業稅新臺幣2,508 元尚未繳納，而其遺有
    台北縣淡水鎮蕃薯里雲廣坑10號之房屋、淡水鎮○○○段雲
    廣坑頭小段24、25、27、32-1、41、66、117 號田賦共10
    筆、及座落於淡水鎮○○○段雲廣坑頭小段41地號之土地，
    惟因被繼承人之繼承人皆已拋棄繼承，亦未經親屬會議選定
    被繼承人之遺產管理人，致稅捐無法徵起，為保障稅捐計，
    爰依民法第1178條及非訟事件法第149 條規定，聲請選任被
    繼承人丙○○之遺產管理人等語，並提出營業稅欠稅查詢清
    單、戶籍謄本、除戶戶籍謄本、財政部台北市國稅局財產歸
    屬資料清單等件為證。
三、經查，聲請人主張之上開事實，業據提出上述證據作為佐證
    ，並經本院依職權調閱98年度繼字第131 、308 號繼承案卷
    查核無誤，堪信為真正。又本件被繼承人之法定各順位繼承
    人皆已拋棄繼承，亦未經親屬會議選定被繼承人之遺產管理
    人，且被繼承人遺有不動產，亦有財政部臺北市國稅局財產
    歸屬資料清單在卷可佐。聲請人為稅捐徵收機關，自有法律
    上利害關係，得為本件聲請，合先敘明。
四、次查，被繼承人丙○○並無配偶或子嗣，其父親葉哲男、母
    親葉林春、祖父母葉再興、江查某、外祖父母林天河及林蔡
    圓皆已死亡，而其現存之兄弟姊妹葉清池、葉清隆、梁顧鐘
    及葉玉鳳等人皆已向法院聲明拋棄繼承，並經法院准予備查
    在案。本院審酌被繼承人之兄弟姊妹葉清池、葉清隆、梁顧
    鐘及葉玉鳳等人，生前皆未與被繼承人共同居住生活，已難
    期待未與被繼承人同財共居之葉清池、葉清隆、梁顧鐘及葉
    玉鳳等人能夠清楚知悉被繼承人生前之資產負債情形，自不
    宜由葉清池、葉清隆、梁顧鐘及葉玉鳳等人擔任被繼承人之
    遺產管理人。本院考量財政部國有財產局為管理國家財政之
    法定機關，確實具有相當之公信力，且被繼承人之遺產於公
    示催告程序後無人承認繼承，依法即歸屬國庫，又經本院函
    請財政部國有財產局臺灣北區辦事處對本件聲請選任被繼承
    人之遺產管理人乙事具體表示意見，該處函覆請秉權處理，
    有財政部國有財產局臺灣北區辦事處98 年11 月3 日台財產
    北接字第0980028273號函附卷可稽，本院因認該處任被繼承
    人之遺產管理人並無不妥，爰裁定如主文第1 項所示，並依
    法為承認繼承之公示催告。
四、依非訟事件法第157條規定，裁定如主文。
中    華    民    國    98    年    12    月    3     日
                      家事庭司法事務官
以上正本係照原本作成。
如不服本裁定，應於送達後十日之不變期間內，以書狀向本院司
法事務官提出異議。
中    華    民    國    98    年    12    月    3     日
                            書  記  官  張竣閔


司法院資訊處製作；財團法人民間司法改革基金會備份。
